臺灣臺中地方法院民事判決　100年度金字第64號
原　　　告　施佑姿
送達代收人　黃
被　　　告　陳建民
上列被告因違反銀行法等案件（本院刑事庭100年度金簡字第3號
，由本院100年度金訴字第10號案件改分），經原告提起請求損
害賠償之附帶民事訴訟，經本院刑事庭裁定移送前來（100年度
簡附民字第24號），本院於民國100年12月9日言詞辯論終結，判
決如下：
    主      文
原告之訴及假執行之聲請均駁回。
    事實及理由
一、原告主張其在MSN聊天室遇見自稱係香港賽馬協會之員工即
    訴外人「陳柏秋」，以表示為打擊台灣地區地下組頭開放民
    眾投資且保證獲利為由，施用詐術騙取原告先至郵局以現金
    匯款新台幣（下同）5萬元至訴外人林唐安郵局新園分行000
    00000000000號帳戶內，於翌日復表示中獎1560萬元，須匯
    中獎金額一成金額15萬6000元給香港賽馬協會作為舉辦打擊
    活動之費用，原告信以為真又至台灣銀行三重分行匯款15萬
    6000元至林唐安前揭帳戶內，其後又騙稱因原告並非香港人
    民，必須繳納扣稅額方得領取彩金，原告乃另匯款19萬元至
    訴外人王秋美華泰銀行古亭分行000000000000號帳戶內，嗣
    復騙稱因原告非香港人，領取彩金須先將台灣帳戶暫設置為
    香港帳戶，且因彩金數額龐大須設立4個帳戶分開匯錢，須
    先再繳交設置費80萬元，原告因金額不足乃依陳柏秋之指示
    ，再匯款48萬元至訴外人林佩蓉合作金庫大橋分行00000000
    00000號帳戶內，後經友人告知類似經驗，原告始知受騙，
    乃報警處理。嗣被告幫助訴外人李瑞興所屬之「阿水」詐欺
    集團成員行騙，業經檢察官偵查後，對其等以涉犯詐欺等罪
    嫌提起公訴，並由鈞院刑事庭審理中。則被告與其他詐騙集
    團成員所為上開詐騙行為，造成原告受有87萬6000元之損害
    ，自應共負賠償之責。爰主張依侵權行為、不當得利之法律
    關係，請求被告賠償等語。並聲明：被告應給付原告87萬60
    00元，並自起訴狀繕本送達之翌日起至清償日止，按年息百
    分之5計算之利息。並陳明願供擔保，請准宣告假執行。被
    告則略稱：伊僅係幫助訴外人李瑞興收集帳戶，而原告所稱
    被騙取之款項，並未匯至伊收集之帳戶內；伊亦未與原告接
    洽，且未打電話詐騙原告，故原告就其所受詐騙款項之損害
    ，自不得向伊請求賠償等語置辯。
二、查訴外人王俊閔曾交付其所有之花旗商業銀行屏東分行、臺
    灣新光銀行萬丹分行帳戶存摺、印章、提款卡及密碼予被告
    ，被告再將上開二帳戶之存摺、印章、提款卡及密碼同時轉
    交予訴外人李瑞興之幫助行為，幫助李瑞興所屬之「阿水」
    詐欺集團成員，分別對被害人即訴外人許欽富、彭吉慶、歐
    翼德、林雪真等為詐欺取財，而被告與王俊閔所為上開幫助
    詐欺取財之犯行，業經臺灣台中地方法院檢察署偵查後提起
    公訴，並經本院刑事庭訊問渠等自白後，改依簡易判決處刑
    ，判處被告與王俊閔涉犯幫助詐欺取財罪，各處拘役50日，
    如易科罰金，均以1000元折算1日在案等情，此有該署100年
    度偵字第8772號等起訴書及本院100年度金簡字第3號刑事簡
    易判決書在卷可參，並經調閱上開另案刑事卷宗查核屬實，
    且為兩造所不爭執，此部分堪信為屬實。
三、按因故意或過失，不法侵害他人之權利者，負損害賠償責任
    。數人共同不法侵害他人之權利者，連帶負損害賠償責任﹔
    不能知其中孰為加害人者，亦同。造意人及幫助人，視為共
    同行為人，民法第184條第1項前段、第185條定有明文。又
    數人因共同過失不法侵害他人之權利者，依法應負連帶賠償
    責任，苟各行為人之過失均為其所生損害之共同原因，即所
    謂行為關連共同，亦足成立（參最高法院66年台上字第2115
    號判例意旨）。惟按共同侵權行為，於行為人相互之間固不
    以意思聯絡為必要，但行為人仍須有侵權之行為，且其行為
    與損害之間須有相當因果關係，始應同負侵權行為損害賠償
    責任；按民事上之共同侵權行為，必須各行為人之故意或過
    失行為，均為其所生損害之共同原因，始足成立。又各行為
    人就其行為須有故意或過失，以及該行為與損害間須有相當
    因果關係，俱為構成侵權行為所不可或缺之要件，如其中一
    人祇要欠缺其一，不但其侵權行為無由成立，尤無成立共同
    侵權行為之餘地（參最高法院84年度台上字第798號判決意
    旨）。原告主張其於上開時間，依上開詐騙集團成員之指示
    共匯款87萬6000元至林唐安、王秋美、林佩蓉之前揭金融帳
    戶內，而被告為上開詐騙集團成員，乃認被告與該詐騙集團
    成員為共同侵權行為人，因此，請求被告應就原告所匯出至
    上揭帳戶之款項87萬6000元負賠償責任云云。然查本件被告
    僅為幫助犯而非正犯，且原告訴請被告賠償其被詐騙之款項
    ，並非由被告出面向原告收取，亦非匯入被告所為上開幫助
    犯行而提供之帳戶內，已如前述，準此，被告所為之幫助行
    為，就原告匯款予至上開帳戶內之損害，並非損害發生之共
    同原因，於客觀上亦難認被告提供其所收集上開花旗商業銀
    行屏東分行、臺灣新光銀行萬丹分行帳戶存摺、印章及提款
    卡（含密碼）予詐欺集團之幫助行為，與原告匯款至上開林
    唐安、王秋美、玟佩蓉帳戶內之所受損害間，有何相當因果
    關係存在。是原告主張被告應就其匯款至林唐安等人上揭帳
    戶內之87萬6000元損失，應負共同侵權行為損害賠償之責，
    核非有據。
四、次按無法律上原因而受利益，致他人受損害者，應返還其利
    益，民法第179條前段定有明文。而給付不當得利之情形，
    乃重在調整當事人間因給付關係所產生之客觀上損益變動，
    故一方是否基於他方之給付而受利益，並致他方受損害，自
    應以當事人間之給付關係為斷，亦即所謂無法律上之原因受
    利益，致他人受損害，係指受利益與損害之間須有直接因果
    關係，而其間因果關係是否直接存在，應以受益之原因事實
    與受損之原因事實是否同一為斷。查本件原告訴請被告賠償
    其被詐騙之款項，並非由被告出面向原告收取，亦非匯入被
    告所為上開幫助犯行而提供之帳戶內，業如上述，基此，原
    告雖受有前揭匯款之損害，惟與被告所為上開幫助行為間，
    顯非基於同一或有牽連關係之原因事實，而謂二者間具有相
    當因果關係存在，則揆諸上開規定及說明，自難謂被告就該
    匯款有何不當得利之行逕。故原告另依不當得利之規定，請
    求被告應賠償上開匯款之損失，亦不足取。
五、綜上所述，原告主張依侵權行為及不當得利之法律關係，請
    求被告應賠償給付原告87萬6000元，並自起訴狀繕本送達之
    翌日起至清償日止，按年息百分之5計算之利息，即無理由
    ，應予駁回。又原告之訴既經駁回，其假執行之聲請，即失
    所依附，應併予駁回。
六、末本件訴訟係原告提起刑事附帶民事訴訟，由本院刑事庭依
    刑事訴訟法第504條第1項規定移送前來，依同條第2項規定
    免繳納裁判費，茲參酌臺灣高等法院暨所屬法院95年度法律
    座談會意見，無庸為訴訟費用負擔之諭知，附予敘明。
七、結論：本件原告之訴為無理由。
中    華    民    國      100    年    12    月    30    日
                  民事第四庭    法  官  黃文進
正本係照原本作成。
如對本判決上訴，須於判決送達後20日內向本院提出上訴狀。如
委任律師提起上訴者，應一併繳納上訴審裁判費。
中    華    民    國       100    年    12    月    30    日
                                書記官